【裁判字號】    91,交訴,159
【裁判日期】    920220
【裁判案由】    業務過失致死
【裁判全文】
臺灣高雄地方法院刑事判決                        九十一年度交訴字第一五九號
    公  訴  人  臺灣高雄地方法院檢察署檢察官
    被      告  甲○○  男  二.
右列被告因業務過失致死案件，經檢察官提起公訴（九十年度偵字第二一九六九號）
，本院判決如左：
    主  文
甲○○從事業務之人，因業務上之過失致人於死，處有期徒刑陸月，如易科罰金，以
參佰元折算壹日。
    事  實
一、甲○○受僱於高雄市○○區○○路十號台協化學股份有限公司（下稱台協公司）
    ，擔任尾礦清理工作，平日以駕駛鏟斗車為工作項目之一，為從事業務之人。甲
    ○○於民國九十年十一月十五日十三時五分許，在台協公司尾礦處理區廠內，操
    作鏟斗車倒退時，本應注意車輛行進路線有無人員存在，謹慎緩慢後倒，隨時採
    取必要之安全措施，而依當時情形尾礦處理區面積廣闊，光線充足，視距良好，
    自鏟斗車駕駛座上可清楚自後方玻璃及兩側後視鏡觀察後方景象，亦可自鏟斗、
    上下間隙看清前方，且依其智識、能力及經驗，並無不能注意之情事，竟疏於注
    意及此，於倒車時鏟斗車車輪輾壓手推獨輪車經過之洪李霞，致洪李霞因此受有
    右小腿開放性骨折、下腹部挫傷併陰道出血、左膝瘀腫及出血性休克等傷害，經
    送醫急救後，仍延至同日十四時三十五分許因出血性休克死亡。
二、案經高雄市政府警察局小港分局移送台灣高雄地方法院檢察署檢察官偵查起訴。
        理    由
一、訊據被告甲○○固坦承受僱於台協公司擔任尾礦清理工作，並於右開時、地駕駛
    鏟斗車載運爐渣，因鏟斗車高度高，有視覺之死角，且行進動線的路面崎嶇不平
    ，於倒車時因過失不慎撞死洪李霞等事實不諱，惟否認駕駛鏟斗車為其業務，辯
    稱：駕駛鏟斗車不是伊業務，只是偶爾班長有事請伊代為駕駛云云。經查：
(一)、按刑法上所謂業務，係指個人基於其社會地位繼續反覆所執行之事務，其主要部
    分之業務固不待論，即為完成主要業務所附隨之準備工作與輔助事務，亦應包括
    在內，最高法院七十一年台上字第一五五○號判例參照。被告固以前詞置辯，惟
    觀諸其於偵查中自承：伊是台協公司大型鏟車司機等語（詳見相驗卷第十頁），
    已難認其所辯為可採。且衡以經驗法則，案發當初之陳述較少權衡利害得失或受
    他人干預，比事後翻異之詞，自較可採，此旁徵被告於本院審理中供陳：伊開鏟
    斗車有半年多了，駕駛鏟斗車為是伊工作之一等語（詳見本院九十一年八月九日
    訊問筆錄），即可得明證。被告平日操作鏟斗車，係為完成其清運爐渣之準備工
    作與輔助事務，揆諸前揭判例要旨，自屬其社會地位日常所須反覆執行之活動，
    是被告所辯要屬卸飾之詞，委無可採，其為從事操作鏟斗車業務之人，已臻明確
    。
(二)、被告倒車不慎撞及洪李霞之事實，業據其坦承不諱，核與證人即目睹事故發生經
    過之楊李麗花於偵查中證述之情節大致相符，並有現場照片二十二幀在卷可稽，
    足證被告之自白，洵屬有據，應堪採信。被告甲○○受僱於台協公司擔任鏟斗車
    之駕駛業務，對於鏟斗車之操作本應注意車輛行進路線有無人員存在，謹慎緩慢
    後倒，隨時採取必要安全措施，以避免倒車時引起之危害發生，且依當時情形，
    及智識、能力、經驗，又無不能注意之情形，參諸被告自承案發之時作業區內之
    光視線非常良好（見九十年十一月十五日警訊筆錄），足見其確實疏未注意鏟斗
    車後方有工作人員，即貿然倒退操作，而撞及推獨輪車經過之洪李霞，其操作有
    過失甚為明顯。此外，本案經高雄市政府勞工局勞工檢查所檢查結果，亦同此認
    定，復有該所職業災害檢查報告書及九十一年四月二十九日高市勞檢一字第九一
    ○○○三四四二號函各一份附卷可稽。又被害人洪李霞確因上開事故受傷不治死
    亡，亦經檢察官督同法醫相驗屬實，製有勘驗筆錄、相驗屍體證明書、驗斷書及
    安泰醫院診斷證明書各一紙在卷可憑，是被告甲○○前開過失行為與被害人之死
    亡間，具有相當因果關係至明，故本案事證已臻明確，被告所為業務過失致死之
    犯行足堪認定。
二、核被告甲○○所為，係犯刑法第二百七十六條第二項之業務過失致人於死罪。爰
    審酌被告甲○○粗率之操作行為造成被害人死亡之結果，雖於肇事後已與告訴人
    乙○○達成和解，此有調解書一份供佐，惟絲毫未履行其和解條件，業據告訴人
    指陳在卷，未見其有藉實際行動彌補被害人家屬遭逢之精神及物質損害之誠意，
    本不宜寬貸；然念其並無任何犯罪科刑紀錄，素行良好，此有台灣高等法院被告
    全國前案紀錄表可參，於犯罪後坦承大部犯行，在事發後協助處理善後，及本件
    被害人在從事搬運作業行走時，未注意周遭有無來車，亦非無可歸責因素，此觀
    諸前開檢查報告書自明等一切情狀，量處如主文所示之刑，並諭知易科罰金之折
    算標準，藉資懲儆。
據上論斷，應依刑事訴訟法第二百九十九條第一項前段，刑法二百七十六條第二項、
第四十一條第一項，罰金罰鍰提高標準條例第一前段、第二條，判決如主文。
中      華      民      國      九十二      年     二     月    二十    日
                                臺灣高雄地方法院交通法庭
                                      法  官    李代昌
右正本證明與原本無異。
如不服本判決，應於判決送達後十日內，向本院提出上訴狀。
                                      書記官    吳月華
中      華      民      國      九十二      年     二     月   二十一   日
如不服本判決，應於判決送達後十日內，向本院提出上訴狀。
附錄本判決論罪科刑適用法條
中華民國刑法第二百七十六條
 (過失致死罪)
因過失致人於死者，處二年以下有期徒刑、拘役或二千元以下罰金。
從事業務之人，因業務上之過失犯前項之罪者，處五年以下有期徒刑或拘
役，得併科三千元以下罰金。


司法院資訊處製作；財團法人民間司法改革基金會備份。
